【裁判字號】    95,訴,1163
【裁判日期】    950710
【裁判案由】    損害賠償
【裁判全文】
臺灣臺中地方法院民事判決  95年度訴字第1163號
  原      告  丁○○
兼訴訟代理人  戊○○
  共      同
  訴訟代理人  苗繼業  律師
              吳世敏  律師
  被      告  乙○○
                      （現於臺灣臺中女子監獄執行）
              丙○○
              甲○○
當事人間損害賠償事件，經原告提起刑事附帶民事訴訟，由本院
刑事庭（95年度附民字第58號）移送前來，本院於中華民國95年
6月26日言詞辯論終結，判決如下：
    主    文
被告應連帶給付原告丁○○新台幣貳佰參拾萬玖仟元，及被告乙○○、丙○○自民國九十五年一月十二日起、被告甲○○自民國
九十五年一月十八日起，均至清償日止按年息百分之五計算之利
息。
被告乙○○應給付原告丁○○新台幣參拾萬元及自民國九十五年
一月十二日起至清償日止按年息百分之五計算之利息。
被告丙○○應給付原告丁○○新台幣捌萬元及自民國九十五年一
月十二日起至清償日止按年息百分之五計算之利息。
被告連淑芬應給付原告戊○○新台幣伍拾萬元及自民國九十五年
一月十二日起至清償日止按年息百分之五計算之利息。
原告其餘之訴駁回。
訴訟費用由被告連帶負擔百分之四十七、被告乙○○負擔百分之
十六、被告丙○○負擔百分之二、原告丁○○負擔百分之二十五
、餘由原告戊○○負擔。
本判決原告勝訴部分於原告丁○○以新台幣柒拾柒萬元為被告乙○○、丙○○、甲○○供擔保後；於原告丁○○以新台幣壹拾萬
元為被告乙○○供擔保後；於原告丁○○以新台幣貳萬陸仟元為
被告丙○○供擔保後；於原告戊○○以新台幣壹拾陸萬元為被告
乙○○供擔保後，得假執行。
原告其餘假執行之聲請駁回。
    事實及理由
壹、程序方面：
  (一)按訴狀送達後，原告不得將原訴變更或追加他訴。但有下列
    各款情形之一者，不在此限：三擴張或減縮應受判決事項之
    聲明者。七不甚礙被告之防禦及訴訟之終結者。民事訴訟法
    第255條第1項第3、7款分別定有明文。本件原告起訴原以被
    告等恐嚇原告丁○○取得新台幣（下同）1,509,000元，係
    原告戊○○之資金，並以被告乙○○恐嚇原告戊○○及與原
    告戊○○之配偶通姦為由，依侵權行為之法律關係請求：被
    告應連帶給付原告戊○○3,509,000元；被告應連帶給付原
    告丁○○2,000,000元；被告乙○○、丙○○應連帶給付原
    告丁○○300,000元；被告丙○○應給付原告丁○○80,000
    元及均自起訴狀繕本送達翌日起至清償日止按年息5%計算之
    利息。於訴狀繕本送達後，則以上開原告丁○○遭恐嚇交付
    金錢，原告丁○○始為被告等此部分共同侵權行為之受害人
    ，並以被告連淑芬恐嚇原告戊○○為由（通姦部分不在本件
    主張請求），就原告丁○○請求部分追加聲明，被告戊○○
    請求部分則減縮聲明如后述，就原告戊○○減縮部分符合前
    述民事訴訟法第255條第1項第3款之規定，至原告丁○○追
    加部分，本院認不甚礙被告等之妨禦及訴訟之終結，均應准
    許，合先敘明。
  (二)被告丙○○、甲○○經合法通知，未於言詞辯論期日到庭，
    核無民事訴訟法第386條各款所列情形，爰依原告之聲請，
    由其一造辯論而為判決。
貳、實體方面：
一、原告方面：
  (一)原告丁○○、戊○○為夫妻關係，被告乙○○與原告謝道明
    於民國（下同）93年7月間，為婚外情之男女朋友關係，俟
    94年7月間，二人談及分手，被告乙○○基於意圖為自己不
    法所有之意圖，在台中市○○路租屋處，向原告丁○○恐嚇
    稱：若不給付300,000元，便將兩人之關係告訴原告丁○○
    家人等語，致原告丁○○心生畏懼，於94年7月間分3次，在
    台中市○○○○道附近、苗栗縣後龍交流道附近及台中市○○路租屋處，各支付100,000元予被告乙○○，合計交付300
    ,000 元。
  (二)被告乙○○自原告丁○○處恐嚇取得300,000元後，竟食髓
    知味，分別於94年8月間以手機發送3則要求原告丁○○出面
    解決事情之簡訊予原告丁○○，因原告丁○○均不予理會，
    被告乙○○即與被告丙○○、甲○○及另名姓名年籍不詳之
    成年男子，以持有被告乙○○與原告丁○○之性愛光碟為由
    ，向原告丁○○要求交付1,500,000元以贖回「性愛光碟」
    ，於94年9月12日上午6時30分許，由被告丙○○、甲○○及
    另名成年男子至原告丁○○於苗栗縣苗栗市○○路359號住
    處車庫，由其中1人持類似槍枝之物毆打原告丁○○，並由
    該男子與被告甲○○硬拉原告丁○○上車，被告丙○○駕駛
    車輛而擄走原告丁○○，脅迫原告丁○○簽發1,500,000元
    本票，並至台中市○○路新竹商業銀行，由原告丁○○提領
    現金500,000元交付被告丙○○等人。餘款則由被告丙○○
    以電話指示原告丁○○匯款至其指定之帳戶中，原告丁○○
    遂依被告丙○○之指示，分3次匯款366,000元、34,000元、
    609,000元至被告丙○○指定之帳戶，合計為1,509,000元。
  (三)被告丙○○另於94年10月間再基於恐嚇取財之故意，向原告
    丁○○稱可代為取回性愛光碟、本票，但原告丁○○需支付
    走路工，意思意思一下等語，使原告丁○○因恐「性愛光碟
    」公布名譽受損，遂依被告丙○○之要求，於94年10月5日
    以無摺存款方式匯入80,000元至被告丙○○帳戶。
  (四)被告乙○○取得上述原告丁○○支付之款項後，另於94年11
    月1日，撥打電話予原告戊○○要求見面，並以「性愛光碟
    」、本票等均在其手上，如要取回需在94年11月8日前支付
    700,000元，否則將公布「性愛光碟」，還要對原告戊○○
    之家人不利等語，恐嚇原告戊○○。嗣經原告戊○○報警於
    被告乙○○前來取款時逮捕。
  (五)原告因被告等之侵權行為受有損害，依民法第184條第1項、
    第195條第1項請求損害賠償如下：原告丁○○因受恐嚇交付
    被告乙○○300,000元、交付被告乙○○、丙○○等人1,509
    ,000 元、交付被告丙○○80,000元，另因受被告等恐嚇及
    妨害自由，請求被告等連帶賠償精神上之損害賠償2,000,00
    0元；原告戊○○受被告乙○○恐嚇，請求精神上之損害賠
    償1, 000,000元。並聲明求為判決：被告應連帶給付原告丁○○3,509,000元；被告乙○○應給付原告戊○○1,000,000
    元；被告乙○○應給付原告丁○○300,000元；被告丙○○
    應給付原告丁○○80,000元及均自起訴狀繕本送達翌日起至
    清償日止按年息5%計算之利息；原告願供擔保聲請宣告假執
    行。
二、被告方面：
  (一)被告丙○○、甲○○經合法通知，未於言詞辯論期日到庭，
    亦未提出書狀作何聲明或陳述。
  (二)被告乙○○對原告主張之事實無意見，惟以目前無資力賠償
    為辯，並聲明求為判決駁回原告之訴。
三、兩造不爭執之事實：本院刑事庭94年度訴字第3946號刑事判
    決認定之事實。
四、法院之判斷：
  (一)原告主張之事實，有本院刑事庭94年度訴字第9346號刑事判
    決在卷可憑，且為被告乙○○所不爭執；被告丙○○、甲○○已於相當時期受合法之通知，既未於言詞辯論期日到庭，
    復未提出書狀為爭執，依民事訴訟法第280條第1項、第3項
    之規定，應視同自認原告之主張，原告主張之事實堪信為真
    正。
  (二)按因故意或過失，不法侵害他人之權利者，負損害賠償責任
    ；不法侵害他人之身體、健康、名譽、自由、信用、隱私、
    貞操，或不法侵害其他人格法益而情節重大者，被害人雖非
    財產上之損害，亦得請求賠償相當之金額，民法第184條第1
    項前段、第195條第1項分別定有明文。原告等既因被告等之
    不法故意侵權行為而受有損害，依首揭規定，原告等自得請
    求被告賠償其損害。
  (三)茲就原告請求賠償之金額，是否應予准許，分述如后：
  1.財產上之損害：
    原告丁○○主張因被告乙○○、被告等人及被告丙○○之侵
    權行為受有財產上之損害分別為300,000元、1,509,000元及
    80,000元，已據本院刑事庭調查屬實，且為被告所不爭執及
    視同自認，原告請求被告等賠償，自屬有據，應予准許。
  2.精神慰撫金：
    原告分別請求被告等人及被告乙○○賠償精神慰撫金2,000,
    000元、1,000,000元，被告乙○○則以其無資力賠償為辯。
    按以人格權遭遇侵害，受有精神上之痛苦，而請求慰藉金之
    賠償，其核給之標準，須斟酌雙方之身分、資力與加害程度
    及其他各種情形核定相當之數額。且所謂「相當」，應以實
    際加害情形與其名譽影響是否重大及被害人之身分、地位與
    加害人之經濟情況等關係定之，最高法院86年度台上字3537
    號判決意旨可參。本院審酌原告丁○○為大學畢業、受僱從
    事製造業，年收入約8、900,000元，有原告丁○○提出之服
    務證明書、扣繳憑單、畢業證書影本為證；原告戊○○為大
    學畢業，任職科技公司經理，年收入約1,170,000元，有原
    告戊○○提出之證明書、畢業證書影本為證，其等之財產狀
    況（詳如卷附之稅務電子閘門財產調件明細表）及本件因被
    告之侵權行為，自由權受害之程度等情形；被告乙○○為高
    中肄業，曾從事服務業，收入約為每月7、8萬元；被告丙○○為高職畢業；被告甲○○為國中畢業、其等財產情形（詳
    如卷附之稅務電子閘門財產調件明細表）及被告等本件侵權
    行為之加害程度等一切情狀，認原告等請求被告等及被告乙○○給付精神慰撫金2,000,000元及1,000,000元，尚屬過高
    ，應分別核減為800,000元、500,000元始為允當。
  (四)綜上所述，原告等因本件侵權行為所受損害合計為：原告丁○○因被告乙○○、被告等人、被告丙○○之侵權行為所受
    財產上之損害為300,000元、1,509,000元、80,000元；因被
    告等共同侵權行所受非財產上之損害為800,000元。原告戊○○因被告乙○○之侵權行為所受非財產上之損害為500,00
    0元。
  (五)末按給付有確定期限者，債務人自期限屆滿時起，負遲延責
    任。給付無確定期限者，債務人於債權人得請求給付時，經
    其催告而未為給付，自受催告時起，負遲延責任。其經債權
    人起訴而送達訴狀，或依督促程式送達支付命令，或為其他
    相類之行為者，與催告有同一之效力。民法第229條第1項、
    第2項定有明文。又遲延之債務，以支付金錢為標的者，債
    權人得請求依法定利率計算之遲延利息。但約定利率較高者
    ，仍從其約定利率。應付利息之債務，其利率未經約定，亦
    無法律可據者，週年利率為5%。民法第233條第1項、第203
    條亦有明文。本件原告對被告之損害賠償債權，核屬無確定
    期限之給付，既經原告起訴而送達訴狀，被告迄未給付，當
    應負遲延責任。是原告請求被告給付自起訴狀繕本送達被告
    翌日起，按年息5%計算之法定遲延利息，亦屬有據。從而，
    原告等依侵權行為之法律關係，請求被告等連帶給付原告丁○○2,309,000元、請求被告乙○○、丙○○給付原告丁○○各300,000元、80,000元；請求被告乙○○給付原告戊○○500,000元，及均自起訴狀繕本送達翌日即被告乙○○、
    丙○○自95年1月12日、被告甲○○自95年1月18日起至清償
    日止按年息5%計算之利息，為有理由，應予准許。原告等逾
    此數額之請求，則屬無據，應予駁回。
五、原告陳明願供擔保聲請宣告假執行，就其勝訴部分，核無不
    合，爰酌定相當擔保金額宣告之。至原告敗訴部分，其假執
    行之聲請亦失其依據，應併予駁回。
六、訴訟費用負擔及假執行之依據：民事訴訟法第79條、第85條
    第1項、第2項、第390第2項。
中    華    民    國    95    年    7     月    10    日
                  民事第三庭  法  官  陳文爵
正本係照原本作成。
如對本判決上訴，須於判決送達後20日內向本院提出上訴狀。
中    華    民    國    95    年    7     月    10    日
                              書記官  王美珍


司法院資訊處製作；財團法人民間司法改革基金會備份。
